【裁判字號】    94,訴,1884
【裁判日期】    950303
【裁判案由】    戶政
【裁判全文】
臺北高等行政法院裁定
                                     94年度訴字第01884號
原        告  甲○○○
              乙○○
              丙○○
兼上列3人共同
訴訟代理人    丁○○
被        告  臺北市大同區戶政事務所
代   表   人  戊○○主任）.
訴 訟 代理人  庚○○
參   加   人  己○○
上列原告與被告間因戶政事件，應命參加人獨立參加訴訟，本院
裁定如下：
    主  文
己○○應獨立參加本件被告之訴訟。
    理  由
一、被告代表人原為張添源，94年8月1日變更為戊○○，茲由其
    具狀聲明承受訴訟，核無不合，應予准許。
二、按「行政法院認為撤銷訴訟之結果，第3人之權利或法律上
    利益將受損害者，得依職權命其獨立參加訴訟。」行政訴訟
    法第42條第1項前段定有明文。
三、本件第3人己○○原為李文瑞、陳氏查某夫婦之4女，日據時
    期昭和12年【即民國（下同）26年】2月26日被陳水、陳
    李阿汝夫婦收養為養女（台灣省光復前之戶口調查簿事由欄
    載明「昭和12年2月26日養子緣組入籍」）。35年初次設籍
    時，雖未申報養父、母姓名，惟仍設籍於養父母戶內，其稱
    謂雖為「家屬」，然仍維持養家姓氏「陳」姓，其戶籍登記
    申請書之居住本縣市年月日及原因欄內並載明「民26.2.26
    收養」字句，且無終止收養記事。78年7月18日己○○以光
    復時申報錯漏為由，向被告申請補填養父母姓名。案經被告
    審核其申請書及附件資料，查得同一戶內另有養兄1名，為
    求慎重乃函請該養兄陳萬清（同為養親陳水、陳李阿汝夫
    婦養子女、亦即原告甲○○○之夫、原告乙○○、丙○○及
    丁○○之父）至被告處為該案作證，陳萬清於78年7月28日
    立切結書1份，證明己○○確為其養父母之養女，且未終止
    收養，被告乃於78年7月29日核准己○○之申請，補填其養
    父母姓名。原告等於93年12月14日（被告收文日期）向被告
    要求撤銷陳水與己○○間之收養關係登記，經被告以93年
    12月15日北市大戶一字第09331365000號函原告等略以：「
    ．．三、本案僅係民國35年初次設籍時當事人漏申報養父母
    姓名，本所依當時之戶籍登記錯誤申請更正要點第4項第2目
    之規定核准該案並無違誤，亦非如台端聲稱係於陳水先生
    於民國74年死亡後之代為收養，與司法院22年第907號解釋
    令並無牴觸，台端對本案真象（相）始末諒有未明，有所誤
    解，僅此復悉。」等語。嗣原告等於93年12月22日（被告收
    文日期）再次向被告申請撤銷陳水與陳香梅間之收養關係
    登記，經被告以93年12月23日北市大戶一字第09331394200
    號函原告等略以：「．．三、本收養案件，台端如仍主張其
    雙方民國30年間有終止事件，請持終止收養書約及陳萬清先
    生切結書為偽證證明，依非訟事件（法）第16條抑或循民事
    訴訟程序規定，逕向法院就事實及必要之證據調查聲請確認
    該收養關係不存在撤銷該登記之訴。俟取得裁判書暨裁判確
    定證明書後另案申請。．．」等語。原告等對被告上開2函
    不服，提起訴願遭駁回，遂提起行政訴訟。經本院於95年3
    月1日開庭行準備程序，並由兩造及第3人己○○陳述意見，
    本院因認本件訴訟之結果，己○○之權利或法律上利益將受
    損害，爰依首揭規定，依職權命其獨立參加本件被告之訴訟
    。
三、依行政訴訟法第42條第1項裁定如主文。
中    華    民    國    95    年     3    月    3     日
                        第六庭審判長法  官  林樹埔
                                    法  官  陳鴻斌
                                    法  官  曹瑞卿
上為正本係照原本作成。
不得聲明不服。
中    華    民    國    95    年     3    月    3     日
                                    書記官  方偉皓


司法院資訊處製作；財團法人民間司法改革基金會備份。
